【裁判字號】    92,台上,5403
【裁判日期】    920930
【裁判案由】    毒品危害防制條例
【裁判全文】
最高法院刑事判決                              九十二年度台上字第五四○三號
    上  訴  人  甲○○
右上訴人因毒品危害防制條例案件，不服台灣高等法院台中分院中華民國九十年三月
二十八日第二審判決（八十九年度上訴字第一三九○、一三九一號，起訴案號：台灣
台中地方法院檢察署八十八年度偵字第四五五一號），提起上訴，本院判決如左：
    主  文
原判決關於甲○○販賣第一級毒品部分撤銷，發回台灣高等法院台中分院。
    理  由
本件原判決撤銷第一審關於諭知上訴人甲○○販賣第一級毒品無罪部分之判決，改判
論上訴人甲○○以販賣第一級毒品，未遂罪，判處有期徒刑拾伍年，褫奪公權拾年，
並諭知扣案之犯罪所得新台幣（下同）拾捌萬元、電子磅秤一個、分裝袋一批沒收；
海洛因磚一塊（淨重四九○．三七公克）、海洛因十二包（淨重四三九．七四公克）
沒收銷燬之，固非無見。
惟：（一）有罪之判決書，對被告有利之證據不採納者，應說明其理由，為刑事訴訟
法第三百十條第二款所明定。故有罪判決書對於被告有利之證據，如不加採納，必須
說明其不予採納之理由，否則即難謂無判決不備理由之違誤。原判決以共同被告吳江
倉於警詢及偵查中供稱：伊以十八萬元之代價向上訴人甲○○購買海洛因一兩，查獲
當時係甲○○帶伊去取貨等語，而為上訴人不利認定之證據，然吳江倉嗣於第一審及
原審均改稱：「當天是順路載甲○○回去，我曾向甲○○借款十五萬元，當天還十八
萬元是連利息錢三萬元」、「當初是我通緝中，調查局人員跟我說叫我配合他們，因
為要辦甲○○，已經跟監甲○○很久了，若配合他們就要讓我交保，至於向甲○○買
毒品之時間、地點是調查局人員先問我曾與甲○○碰面之地點，再教我如何說買賣之
情」、「調查站時是他們叫我這樣說的，偵訊時調查站人員又都跟在旁邊，所以只好
跟調查站說的一樣，在法院說的為實在」等語（詳第一審卷第五十七、一二九、一五
五頁、第一八五頁反面、原審卷第一四九頁），如果屬實，應於上訴人有利，則吳江
倉前後不一之供述，已難謂無瑕疵可指，原審於其瑕疵未究明前，遽採其警訊時之證
詞為判決之基礎，並未調查其他必要之證據以定其取捨，又未說明其何以取信前者，
而摒棄後者之心證理由，顯有判決理由未備之違誤。（二）按法院就檢察官起訴之被
告犯罪事實，有全部加以審判之義務，同一被告經檢察官提起公訴之犯罪事實，倘具
有可分之數罪，而應併合處罰之案件，則法院如就其中一罪或數罪漏未審判，固應由
原漏判法院補行判決即可；若起訴之犯罪事實，具有實質上或裁判上之一罪關係，而
法院就其中一部分未予判決，即屬已受請求之事項未予判決之違法。本件檢察官起訴
上訴人涉犯販賣第一、二級毒品罪嫌，並說明上訴人持有海洛因、安非他命之低度行
為為販賣海洛因及安非他命之高度行為所吸收，而聲請就扣案如起訴書事實欄所載之
物，依法宣告沒收或併銷燬之。依原判決事實欄記載「上訴人搭乘吳江倉所駕駛之自
小客車，由上訴人帶路至台南市○○路八巷十二號上訴人租住處，由上訴人下車前去
北園路六號前公園木製台階下其藏放毒品處取貨時，為法務部調查局彰化縣調查站調
查員查獲，並於木製階梯下扣得紅色塑膠袋內其所有供販賣所用之海洛因磚一塊、海
洛因十二包、電子磅秤一個、分裝袋一批，『及其所持有之安非他命淨重一．七三公
克』，並在其身上皮包內查扣其販賣所得十八萬元」等情，上開查扣之物即為起訴書
聲請沒收物之一部分，然原判決就其中淨重一．七三公克之安非他命，並未宣告沒收
，亦未敘明其不予沒收之理由，而安非他命為違禁物，原判決事實欄既記載該安非他
命為上訴人所持有，其與本案之關係為何？應如何論處？原判決俱未於理由中敘明，
自屬已受請求之事項未予判決。另查原判決理由說明上訴人之販賣毒品行為僅止於未
遂，而依販賣第一級毒品未遂罪論處，其主文亦為相同之諭知。然其事實欄對上訴人
販售第一級毒品與吳江倉之犯行，究係既遂、未遂未予載明，同有疏誤。以上或為上
訴意旨所指摘，或為本院得依職權調查之事項，應認原判決關於上訴人甲○○販賣第
一級毒品未遂部分，有撤銷發回之原因。
據上論結，應依刑事訴訟法第三百九十七條、第四百零一條，判決如主文。
中      華      民      國    九十二    年      九      月     三十     日
                              最高法院刑事第十庭
                                  審判長法官  林  增  福
                                        法官  邵  燕  玲
                                        法官  吳  昆  仁
                                        法官  陳  世  雄
                                        法官  惠  光  霞
      右正本證明與原本無異
                                              書  記  官
中      華      民      國    九十二    年      十      月      九      日


司法院資訊處製作；財團法人民間司法改革基金會備份。
